【裁判字號】    98,易,407
【裁判日期】    980331
【裁判案由】    竊盜
【裁判全文】
臺灣板橋地方法院刑事判決               98年度易字第407號
公  訴  人  臺灣板橋地方法院檢察署檢察官
被      告  乙○○
                    （現另案於臺灣宜蘭監獄執行）
上列被告因竊盜案件，經檢察官提起公訴（97年度偵字第30935
號），本院判決如下：
    主  文
乙○○無罪。
    理  由
一、公訴意旨略以：被告乙○○意圖為自己不法之所有，於民國
    96年12月15日中午12時許，在臺北縣中和市○○路367 巷內
    ，以不詳方式，竊取丁○○所有車號2073-EV 號自小貨車得
    手後供己使用，並於不詳時日，將上開自小貨車棄置在臺北
    縣新店市○○路口，嗣警方於97年1 月9 日下午2 時許，在
    該處尋獲車輛，並在車內採得煙蒂2 支，送請鑑驗，始查知
    上情。又於97年1 月12日下午5 時許，在臺北縣土城市○○
    路255 號前，竊取甲○○所有車號EW-1783 號自小貨車得手
    後供己使用，並於不詳時日，將上開自小貨車棄置在臺北縣
    中和市○○路369 巷1 號前，嗣警方於97年1 月16日中午12
    時10分許，在該處尋獲車輛，並在車內採得煙蒂2 支、檳榔
    渣1 個，送請鑑驗，始查知上情，因認被告涉有刑法第320
    條第1 項竊盜罪嫌。
二、按犯罪事實應依證據認定之，無證據不得認定犯罪事實；又
    不能證明被告犯罪者，應諭知無罪之判決；刑事訴訟法第
    154 條第2 項、第301 條第1 項分別定有明文。另按認定犯
    罪事實應憑積極證據，倘積極證據不足以為不利於被告事實
    之認定時，即應為有利被告之認定，更不必有何有利之證據
    ，最高法院30年上字第816 號著有判例，所謂「積極證據足
    以為不利被告事實之認定」，依據同院76年臺上字第4986號
    判例意旨，係指據為訴訟上證明之全盤證據資料，在客觀上
    已達於通常一般之人均不致於有所懷疑，而得確信被告確曾
    犯罪之程度；若未達到此一程度，而有合理懷疑之存在時，
    即無從為被告有罪之確信。再按，被告並無自證無罪之義務
    ，是其否認犯罪所持之辯解，縱無可取，仍不得因此資以為
    反證其犯罪之論據，最高法院91年度台上字第4574號判決意
    旨可資參照。
三、本件公訴人認被告乙○○涉犯刑法第320 條第1 項之竊盜罪
    嫌，係以證人即被害人甲○○之指述，與失竊車內採集之煙
    蒂鑑驗結果與被告之DNA-STR 型別相同為其主要依據。訊據
    被告堅詞否認有何竊盜犯行，辯稱：伊並沒有偷車號2073-E
    V 號自小貨車及車號EW-1783 號自小貨車，可能是有人開來
    載伊，或伊曾經修理過這二部車，伊也不知道到底是在什麼
    情形下坐過這二部車，且車上的煙蒂有採到伊的DNA ，並不
    能證明車子就是伊偷的等語。
四、經查：
  (一)車號2073-EV 號自小貨車係丁○○所有，平日交由丙○○使
    用，於96年12月11日晚間9 時30分許，停放在臺北縣中和市
    ○○路367 巷產業道路旁，嗣丙○○於96年12月15日中午12
    時許發現遭竊，惟於丙○○報警處理前，警方已於96年12月
    12日下午3 時5 分許，在臺北縣中和市○○路369 巷35號前
    尋獲車牌2 面懸掛於車號6B-2703 號自小貨車上，後再於97
    年1 月9 日下午2 時許，在臺北縣新店市○○路口尋獲車號
    2073-EV 號自小貨車之車身，另車號6B-2703 號自小貨車則
    為馮永平所有，於96年12月11日下午4 時許，在臺北縣中和
    市○○路172 號前發現失竊（有關車號6B-2703 號自小貨車
    部分並未據公訴人提起公訴），經馮永平報警處理後，於96
    年12月12日下午3 時5 分許，在臺北縣中和市○○路369 巷
    35號前尋獲車號6B-2703 號自小貨車之車身，惟其上所懸掛
    之車牌為車號2073-EV 號，另車號EW-1783 號自小貨車為甲○○所有，於97年1 月12日下午5 時許，在臺北縣土城市○○路255 號前發現失竊，經甲○○報警處理後，於97年1 月
    16日中午12時10分許，在臺北縣中和市○○路369 巷口尋獲
    等情，業經證人即被害人丙○○、馮永平、甲○○於警詢中
    證述明確，並有失車—唯讀案件基本資料2 份、車籍查詢—
    基本資料詳細畫面2 份、車號6B-2703 號自小貨車行照影本
    1 份、臺北縣政府警察局車輛協尋電腦輸入單1 紙、臺北縣
    政府警察局車輛尋獲電腦輸入單1 紙在卷可稽，自均堪認定
    ，是警方於96年12月12日下午3 時5 分許，在臺北縣中和市
    ○○路369 巷35號前尋獲之車輛乃車號6B-2703 號自小貨車
    之車身，惟懸掛車號2073-EV 號之車牌，嗣於97年1 月9 日
    下午2 時許，在臺北縣新店市○○路口尋獲之車輛，始為車
    號2073-EV 號自小貨車之車身，先予敘明。
  (二)又臺北縣政府警察局96年12月17日北縣警中刑字第09612212
    47號鑑驗書所鑑驗之標的即煙蒂2 支，乃係96年12月12日下
    午3時55 分許，採自於同日下午3 時5 分許，在臺北縣中和
    市○○路369 巷35號前尋獲之「車號6B-2703 號」自小貨車
    車身內，並非採自於97年1 月9 日下午2 時許，在臺北縣新
    店市○○路口尋獲之車號2073-EV 號自小貨車車身內（於96
    年12月12日採證當時，車號2073-EV 號自小貨車之車身根本
    尚未尋獲），有勘察採證同意書、刑事案件證物採驗紀錄表
    各1 紙、照片2 張及本院電話查詢紀錄表1 份在卷可稽，而
    在車號6B-2703 號自小貨車車身內採得之煙蒂2 支，經送請
    臺北縣政府警察局鑑驗結果，其中編號2 煙蒂所檢出之DNA-
    SRT 型別與被告檔存之DNA-STR 型別相符一節，亦有臺北縣
    政府警察局96年12月17日北縣警中刑字第0961221247號鑑驗
    書1 紙在卷可按，是公訴意旨依據上開鑑驗書，認有自97年
    1 月9 日下午2 時許，在臺北縣新店市○○路口尋獲之車號
    2073-EV 號自小貨車車身內採得與被告DNA-STR 型別相符之
    煙蒂一節，顯有誤會。
  (三)又車號2073-EV 號自小貨車之車牌於96年12月12日下午3 時
    5 分尋獲時，雖係懸掛於車號6B-2703 號自小貨車車身上，
    惟警方並未在車號2073-EV 號車牌上採得任何可疑之指紋或
    跡證，而證人丙○○並未目睹車號2073-EV 號自小貨車被竊
    之經過，是由證人丙○○之證言，至多僅得證明車號2073-E
    V 號自小貨車確有失竊之事實，並無法證明行竊者究係何人
    ，另遍觀全卷，亦無任何證據顯示警方有在車號2073-EV 號
    自小貨車車身內採得與被告有關之跡證，是僅由車號6B-270
    3 號自小貨車車身內採得之煙蒂所檢出之DNA-STR 型別與被
    告之DNA-STR 型別相符，實不足證明竊取車號2073-EV 號自
    小貨車之人即係被告。
  (四)再者，警方於97年1 月16日中午12時10分許，在臺北縣中和
    市○○路369 巷口尋獲車號EW-1783 號自小貨車後，在右前
    座位下採得可疑煙蒂2 支，另在右前車門旁採得可疑檳榔渣
    1 個，上開可疑之跡證經送請臺北縣政府警察局鑑驗結果，
    其中編號1 之煙蒂檢出之DNA-STR 型別與被告DNA-STR 型別
    相符，此有勘察採證同意書、刑事案件證物採驗紀錄表、臺
    北縣政府警察局97年2 月22日北縣警中刑字第0970222394號
    鑑驗書各1 份在卷可稽，是由車號EW-1783 號自小貨車車身
    上採得之煙蒂上檢出之DNA-STR 型別與被告之DNA-STR 型別
    相符一節，固可認被告曾經接觸甚至坐上車號EW-1783 號自
    小貨車，惟以該煙蒂採得之位置係在車號EW-1783 號自小貨
    車右前座位下，而非左前座位下，是此煙蒂顯有可能係坐於
    前方副駕駛座之人留下，而非坐於駕駛座之人留下，故無法
    排除係他人駕駛失竊之車號EW-1783 號自小貨車前來搭載被
    告之可能，況當日在車號EW-1783 號自小貨車內除採得與被
    告DNA-STR 型別相符之煙蒂外，另亦有採得可疑之煙蒂1 支
    及檳榔渣1 個，惟檳榔渣上並未檢出足資比對之DNA-STR 型
    別，亦有上開鑑驗書在卷可佐，是該檳榔渣顯有可能係被告
    以外之人所留下，亦即無法排除另有他人曾經接觸過車號EW
    -1783 號自小貨車之可能。因之，依上開鑑驗結果，固可認
    被告確曾坐上該車，惟由該煙蒂採得之位置，並無法排除另
    有他人駕駛車號EW-1783 號自小貨車前來搭載被告之可能，
    而由車號EW-1783 號自小貨車內除採得檢出與被告DNA-STR
    型別相符之煙蒂外，尚有採得其他可疑之跡證，自亦無法排
    除另有他人曾接觸車號EW-1783 號自小貨車之可能，是被告
    辯稱可能係別人駕駛車號EW-1783 號自小貨車前來搭載伊等
    語，即非全然無據，當不能僅以車號EW-1783 號自小貨車內
    有採得與被告DNA-STR 型別相符之煙蒂，即謂被告必係行竊
    之人。此外，證人甲○○並未目睹車號車號EW-1783 號自小
    貨車被竊之經過，是由證人甲○○之證言，至多僅得證明車
    號車號EW-1783 號自小貨車確有失竊之事實，並無法證明行
    竊者究係何人，是證人甲○○之證言，亦不足為不利被告之
    認定。
五、因之，本件被告雖無法明確指出其究係在何種情況下坐上車
    號EW-1783 號自小貨車，惟仍不得因此資以為反證其犯罪之
    論據，而證人丙○○、甲○○於警詢中之證述，僅能證明車
    號2073-EV 號自小貨車、車號EW-1783 號自小貨車確有失竊
    之事實，並無法證明行竊者究係何人，另警方並未在車號20
    73-EV 號自小貨車車牌上或車身內採得任何可疑之跡證，警
    方在車號EW-1783 號自小貨車內採得之煙蒂上所檢出之DNA-
    STR 型別與被告之DNA-STR 型別相符一節，亦僅能證明被告
    曾經坐於副駕駛座上，是公訴人所舉之事證均不足以證明被
    告確有為本件竊盜行為。此外，本院復查無其他積極證據足
    資證明被告確有公訴人所指之竊盜犯行，揆諸首揭法條及判
    例意旨，自應為無罪之諭知。
據上論斷，應依刑事訴訟法第301 條第1 項，判決如主文。
本件經檢察官李巧菱到庭執行職務。
中    華    民    國    98    年    3     月    31    日
                      刑事第十二庭    法  官  曾淑娟
上列正本證明與原本無異。
如不服本判決，應於判決送達後10日內敘明上訴理由，向本院提
出上訴狀 (應附繕本) ，上訴於臺灣高等法院。其未敘述上訴理
由者，應於上訴期間屆滿後20日內向本院補提理由書「切勿逕送
上級法院」。
                                      書記官  謝雪紅
中    華    民    國    98    年    3     月    31    日


司法院資訊處製作；財團法人民間司法改革基金會備份。
